臺灣基隆地方法院交通事件裁定　　　　 100年度交聲字第61號
移送機關即
原處分機關　交通部公路總局臺北區監理所基隆監理站
異　議　人
即受處分人　楊阿江
上列異議人即受處分人因違反道路交通管理處罰條例案件，對於
交通部公路總局臺北區監理所基隆監理站中華民國100 年1 月28
日所為之處分（原處分案號：基監字第裁42-AEW653935號），聲
明異議，本院裁定如下：
    主  文
異議駁回。
    理  由
一、原處分意旨略以：異議人即受處分人楊阿江於民國97年4 月
    4 日晚間11時50分許，駕駛車號2572-QD 號自用小客車（下
    稱系爭車輛），在臺北市○○○路與大安路口，在禁止左轉
    路段迴轉而違規，經警當場舉發，裁處罰鍰新台幣（下同）
    1,200 元，並記違規點數1 點等情。
二、異議意旨略以：異議人收受本件裁決書之時間，距離裁決書
    所載違規日期97年4 月4 日已相隔甚久，對於此事已無印象
    ，且本件裁決未附違規現場照片，無從認定異議人確有違規
    行為；又異議人曾於99年間重複繳交停車費300 元，如本件
    舉發無誤，應得以先前重複繳交之停車費扣抵等情。
三、按行政罰之裁處權，因3 年期間之經過而消滅，前項期間，
    自違反行政法上義務之行為終了時起算，但行為之結果發生
    在後者，自該結果發生時起算，此為行政罰法第27條第1 項
    、第2 項所明定。本件裁決書記載之違規日期為97年4 月4
    日，則原處分機關於100 年1 月28日裁決，並未逾行政罰法
    第27條第1 項、第2 項所定之裁處權消滅期間，自屬合法；
    至於違反道路交通管理事件統一裁罰基準及處理細則第44條
    第1 項固規定：「違反道路交通管理事件行為人，未依規定
    自動繳納罰鍰，或未依規定到案聽候裁決，處罰機關應依基
    準表於通知單送達且逾越應到案期限60日之3 個月內，逕行
    裁決之。但警察機關管轄部分，應於通知單送達且逾越應到
    案期限之3 個月內，逕行裁決之。」其中關於「處罰機關應
    於舉發違反道路交通管理事件通知單送達且逾越應到案期限
    60日後之3 個月內，逕行裁決」之規定，僅屬督促各處罰機
    關儘速作成裁決之行政規則，縱使原處分機關未依上開規定
    於期限內作成裁決，僅屬有無行政疏失之問題，仍無礙於本
    件裁決處分作成合法有效性之認定，核先敘明。
四、次按禁止左轉路段，不得迴車；又汽車駕駛人在禁止左轉路
    段迴車者，處600 元以上1,800 以下罰鍰，並記違規點數1
    點，道路交通安全規則第106 條第3 款及道路交通管理處罰
    條例第49條第3 款及第63條第1 項第1 款分別定有明文。經
    查：
（一）證人即臺北市政府警察局交通大隊中正二分隊小隊長劉張
      長誠於本院調查時到庭證稱其於97年4 月4 日晚間，在臺
      北市○○○路東往西方向路旁執行勤務，因忠孝東路西往
      東方向車道與大安路交岔口設有禁止左轉標誌，其見系爭
      車輛沿忠孝東路西往東方向車道行駛，行經忠孝東路與大
      安路口時，違規迴轉至忠孝東路東往西方向車道行駛，其
      即鳴笛及揮動指揮棒，指示該車路邊停車並進行舉發等情
      ，而依現場照片觀之，忠孝東路西往東方向車道與大安路
      交岔口，確設有禁止左轉之標誌，且該路口設有路燈，夜
      間照明尚屬良好，復參酌證人劉張長誠證述當系爭車輛迴
      轉前，其見忠孝東路西往東方向車道僅有系爭車輛與另台
      車輛行駛，另台車輛行經大安路口後繼續往前行駛，系爭
      車輛則在忠孝東路與大安路口迴轉，待系爭車輛迴轉至忠
      孝東路東往西方向車道行駛時，同向車道無其他車輛行駛
      ，因此，其無誤認違規車輛之可能，復因其於96年至99年
      任職於臺北市政府警察局大安分局警備隊期間，在忠孝東
      路與大安路口僅舉發本件違規案件，故其對於本案之舉發
      情形印象深刻等情，足信證人劉張長誠所述前開舉發經過
      應屬可信，故系爭車輛之駕駛人於上開時、地，確有在禁
      止左轉路段迴車之違規行為一節，即堪認定。
（二）又證人劉張長誠證稱其於上開時、地，見系爭車輛違規迴
      轉後，即將該車攔停，並要求該車駕駛人出示駕照及行照
      ，其除核對駕駛人長相與駕照照片相符外，並詢問駕駛人
      之基本資料，確認回答正確後，始依據駕照所載姓名填具
      舉發單等情，因異議人與劉張長誠互非相識，衡情，劉張
      長誠應無刻意設詞構陷異議人之必要，且劉張長誠所述其
      為確認駕駛人之身分，除核對駕駛人之面容與駕照照片相
      符外，另詢問駕照所載駕駛人之基本資料等情，亦與常情
      相符，堪認屬實；而卷附臺北市政府警察局舉發違反道路
      交通管理事件通知單駕駛人姓名欄所載姓名即為「楊阿江
      」，且該舉發單所載駕駛人之基本資料亦與異議人相符，
      此有舉發單及個人基本資料在卷可參，足信劉張長誠於前
      揭時、地攔停系爭車輛時，系爭車輛之駕駛人應為異議人
      無訛；況本件裁決日期距違規日期雖相隔相當時日，然其
      間相隔亦僅2 年餘，而一般駕駛人對於曾在何處遭警攔停
      舉發一事，記憶均甚清晰，則異議人對於其曾否於2 、3
      年前，在忠孝東路與大安路口為警攔停舉發一事，當無無
      法記憶之理，果若異議人確未於上開時、地為警攔停舉發
      ，衡情，異議人應會明確說明，惟異議人竟稱其對於本案
      已無印象，無法確定有無此事等情，此有聲明異議狀可參
      ，顯與常情不符，亦堪認劉張長誠於前開時、地攔停舉發
      系爭車輛時，異議人應即為系爭車輛之駕駛人。
（三）另按交通違規之舉發可分為「當場舉發」及「逕行舉發」
      ，由於逕行舉發之受處分人並無當場向舉發員警辯駁、陳
      述意見之機會，故現行法制就逕行舉發之條件多所設限；
      至於當場舉發交通違規事件，鑑於交通違規事實往往驟然
      而現、稍縱即逝，若硬性要求舉發員警不分違規情節，一
      律必須預留證據，俾便事後提出供法院審查，除有現實技
      術可行性之困難，勢將大幅提高交通管理之行政成本，並
      嚴重削弱道路交通管理之行政效能，且舉發交通違規行為
      之處分亦屬行政行為，除應遵循公正、公開與民主之程序
      ，確保依法行政之原則，以保障人民權益，亦應兼顧提高
      行政效能，因此，若舉發員警到庭結證違規情節屬實，且
      提出支持舉發違規可憑信性之相關佐證，又查無設詞構陷
      或舉發錯誤之事證，自堪據以認定違規情節應屬事實。本
      件舉發警員劉張長誠已到庭就舉發情形結證明確，並提出
      現場照片為佐，足見證人所述並非無據，異議人復未提出
      舉發錯誤之事證，依據上開說明，已足以認定異議人確有
      在禁止左轉路段迴車之違規情事。
（四）綜上，異議人確於上揭時、地，在禁止左轉路段迴車一節
      ，已堪認定，故移送機關依據道路交通管理處罰條例第49
      條第3 款、第63條第1 項第1 款及違反道路交通管理事件
      統一裁罰基準及處理細則等規定，裁處異議人罰鍰1,200
      元，並記違規點數1 點，認事、用法均無違誤；至於異議
      人辯稱其曾重複繳納停車費等情，與本件違規行為之認定
      無涉，是異議人據此聲明異議亦非足採。從而，本件聲明
      異議為無理由，應予駁回。
據上論斷，應依道路交通事件處理辦法第18條，裁定如主文。
中    華    民    國   100    年    4     月    12    日
                  交通法庭法    官  邰婉玲
以上正本證明與原本無異。
對於本件裁定如有不服，應於送達後5 日內，向本院提出抗告書
狀，敘述抗告之理由，抗告於臺灣高等法院。
中    華    民    國   100    年    4     月    12    日
                          書 記 官  蘇鈺婷